【裁判字號】    97,聲,2721
【裁判日期】    971031
【裁判案由】    發還擔保金
【裁判全文】
臺灣板橋地方法院民事裁定              97年度聲字第2721號
聲  請  人  甲○○
相  對  人  乙○○
上列當事人間發還擔保金事件，本院裁定如下：
    主      文
聲請駁回。
聲請程序費用由聲請人負擔。
    理      由
一、按應供擔保之原因消滅者，法院應依供擔保人之聲請，以裁
    定命返還其提存物，民事訴訟法第104條第1項第1 款定有明
    文。上開規定於其他依法令供訴訟上之擔保者，準用之，為
    同法第106 條所明定。執行債務人提起異議之訴，並經法院
    裁定命供擔保停止強制執行者，其擔保之原因在於債務人若
    因執行異議之訴敗訴確定，債權人原可早達執行之目的，因
    債務人提供擔保停止執行，致須俟執行異議之訴判決確定後
    始能執行，其間所受之損害，以債務人提供之擔保為賠償之
    用。故若執行異議之訴之本案業經判決債權人敗訴確定者，
    債權人原聲請進行之強制執行程序即應撤銷，債權人即無因
    停止執行而受有損害之可能，此時，應認債務人為停止執行
    所供擔保之原因消滅，依民事訴訟法第104條第1項第1 款之
    規定，債務人即得聲請返還擔保金，而無依同條項第3 款規
    定定期催告行使權利之必要。
二、本件聲請意旨略以：聲請人前依本院96年度板聲字第36號民
    事裁定，提供新臺幣116,266 元之提存金供擔保後，本院95
    年度執字第45441 號之強制執行程序，於本院96年度板簡字
    第5540號債務人異議之訴事件判決確定前應暫予停止在案。
    嗣上開訴訟業經判決聲請人敗訴確定。為此，爰依民事訴訟
    法第104條第1項第1 款之規定，聲請發還擔保金等語，並提
    出本院96年度板聲字第36號民事裁定、96年度存字第2321號
    提存書、96年度板簡字第5540號宣示判決筆錄、96年度簡上
    字第181號民事判決等影本各1份為證。
三、經查，聲請人與相對人間之本院95年度執字第45441 號強制
    執行事件，因聲請人提起債務人異議之訴，並經本院96年度
    板聲字第36號裁定准許聲請人於提供擔保後，停止上開強制
    執行程序在案。嗣該債務人異議之訴業經本院96年度板簡字
    第5540號、96年度簡上字第181 號判決聲請人敗訴確定等情
    ，有聲請人提出之前述證據附卷為證。雖聲請人主張前開強
    制執行程序已終結而不存在，其供擔保之原因已消滅云云，
    惟依首開說明，聲請人所提存之擔保金，係作為賠償債權人
    因遲延執行所受損害之用，債權人既獲勝訴判決確定，即可
    能因聲請人聲請停止執行而受有「延後執行」之損害，故本
    件自非應供擔保原因消滅，而聲請人又未提出相對人同意返
    還之證明文件，故仍應依民事訴訟法第104條第1項第3 款之
    規定，定20日以上之期間催告相對人行使權利，而相對人未
    行使，始得請求發還擔保金。綜上所述，本件聲請人之聲請
    ，於法尚有未合，不能准許。
四、爰依民事訴訟法第95條、第78條，裁定如主文。
中    華    民    國    97    年    10    月    31    日
                  民事第一庭法  官  黃信滿
以上正本證明與原本無異。
如不服本裁定應於送達後10日內向本院提出抗告狀，並應繳納抗
告裁判費新台幣1,000 元整。
中    華    民    國    97    年    10    月    31    日
                            書記官  林月蓉


司法院資訊處製作；財團法人民間司法改革基金會備份。
